【裁判字號】    89,交易,585
【裁判日期】    900330
【裁判案由】    業務過失傷害
【裁判全文】
臺灣高雄地方法院刑事判決                        八十九年度交易字第五八五號
    公  訴  人  臺灣高雄地方法院檢察署檢察官
    被      告  甲○○
右列被告因業務過失傷害案件，經檢察官提起公訴（八十九年度偵字第一二六六四號
），本院判決如左：
    主  文
甲○○從事業務之人，因業務上之過失傷害人，處有期徒刑參月，如易科罰金，以參
佰元折算壹日。
    事  實
一、甲○○考領有職業大貨車駕駛執照，並受僱於「期發環保有限公司」擔任司機一
    職，平日以駕駛大貨車載運貨物為業，為從事駕駛業務之人。民國八十八年十二
    月八日九時四十分許，先在烏日交流道下服用含酒類成份之飲料維士比後，復於
    是日十二時五分許，駕駛車號ＶＤ─九六六號大貨車，右前側座位並載有助手乙
    ○○，沿國道一號高速公路由北往南方向行駛，至三百零六公里一百公尺處之南
    向車道時（位於台南縣麻豆鎮境內），甲○○本應注意汽車駕駛人飲酒後其吐氣
    所含酒精成份超過每公升零點二五毫克者，不得駕車，及汽車在同一車道行駛時
    ，除擬超越前車外，後車與前車之間應保持隨時可以煞停之距離，且當時之天侯
    晴朗，有日間有自然光線，路面乾燥、無缺陷，亦無障礙物，且視距良好等情，
    並無不能注意之情事，原行駛在內側車道，於變換至外側車道行駛時，詎竟未與
    前方由劉智文所駕駛之車號ＸＮ—○二八之營業大貨曳引車保持安全距離，致見
    前開車輛因車流量大而減速時，而煞避不及，甲○○即以所駕駛之職業大貨車之
    車頭引擎室處，撞及劉智文所駕駛之車之後車尾保險桿處發生追撞，致甲○○所
    駕車之右側座位之助手乙○○受有頭部外傷、頭皮及臉部均撕裂傷及頸椎受傷之
    傷害。甲○○於肇事後，經他人報警，在處理員警到事故現場時，即自承為肇事
    者，並接受呼氣中酒精濃度之測試，當場測得甲○○呼氣中之酒精濃度達每公升
    零點四三毫克，而知前情。
二、案經被害人乙○○訴請臺灣高雄地方法院檢察署檢察官偵查起訴。
    理  由
一、訊據被告甲○○固坦承當時伊係受僱於「期發環保有限公司」擔任司機一職，於
    右揭時、地駕駛前開車號之大貨車，欲至高雄縣之大發工業區載貨，且駕車前先
    於烏日交流道下，服用含酒類成份之飲料維士比後始駕車，且與上揭車號由被害
    人劉智文所駕駛之大貨曳引車發生追撞事故，而致告訴人乙○○因之受傷等事實
    ，惟矢口否認有何過失犯行，辯稱︰告訴人係司機助手，本應協助伊看前方路況
    ，但告訴人卻在睡覺，如告訴人有幫助伊注意前方車況，就不會發生本件車禍事
    故，故伊之過失僅係未督促告訴人不可以睡覺云云。
二、經查︰
  （一）右揭事實，業據告訴人指述甚詳，核與被害人即遭被告所撞及之大貨曳引車
        司機劉智文於警詢中陳述明確，復有內政部警政署國道公路警察局舉發違反
        道路交通管理事件通知單一紙在卷可稽。且被告所駕駛之大貨車於肇事後停
        於國道一號高速公路南下車道之外側車道上，車頭因撞及後已偏離至路肩，
        即車頭朝南偏西、車尾朝北偏東方向斜停在道路上，車身後留有二條長約十
        六公尺之煞車痕，被害人所駕駛之曳引大貨車則停止於外側車道上，且被告
        所駕駛之大貨車與被害人劉智文所駕駛之車輛間散布有因追撞所散落之玻璃
        等碎片，而被告所駕駛之大貨車係車頭引擎室處凹陷、保險桿右側處亦掉落
        、扭曲，擋風玻璃則係整片碎裂而掉下；被害人劉智文所駕駛之曳引大貨車
        ，則係車尾之保險桿因遭追撞而掉落（至於道路交通事故調查報告表上所載
        之車損部位為後座車頂顯係誤載），此有事故發生後國道公路警察局第五警
        察隊新市分對峙事故現場所測繪之道路交通事故調查報告表一分及所拍攝之
        事故現場與車損照片十五幀附卷可憑。足認被告未與前方由被害人劉智文所
        駕駛之車保持適當之安全距離之故，於前方車輛減速時，未能適時煞停或減
        速而發生本件追撞事故，而司機之助手，不論渠等所約定之職責內容為何，
        被告仍須就其駕車時，應注意道路交通安全規則所規範之注意義務，並不因
        是否有助手而免其義務，本件車禍事故，被告顯有過失甚明，其前開所辯顯
        係卸責之詞，並不足採。
  （二）按汽車駕駛人飲酒後，其吐氣所含之酒精成份超過每公升零點二五毫克者，
        不得駕車；又汽車在同一車道行駛時，除擬超越前車外，後車與前車之間應
        保持隨時可以煞停之距離，道路交通安全規則第一百十四條第第二款及第九
        十四條第一項分別定有明文，被告為汽車駕駛人，對於前開規定當應知之甚
        明。且於肇事當時之天侯晴朗，有日間自然光線，路面乾燥、無缺陷、亦無
        障礙物，且視距良好等情，有前開道路交通事故調查報告表載述明確，即並
        無不能注意之情事。詎竟在服用酒類後，呼氣中之酒精濃度達每公升零點四
        三毫克之情形下，猶駕車上高速公路行駛，復未與前車保持適當之安全距離
        ，致生本件車禍事故，其顯有過失甚明。而告訴人因本件車禍事故受有所受
        頭部外傷、頭皮及臉部均撕裂傷及頸椎受傷之傷害，此亦有高雄醫學院附設
        中和紀念醫院出具之診斷證明書一紙在卷可佐，及告訴人之傷害係因被告疏
        失之駕駛行為所造成，二者間有相當因果關係。被告自應負過失傷害罪責，
        綜上所述，本件事證明確，被告犯行已堪認定。
二、查被告於肇事當時，受僱於「期發環保有限公司」擔任司機一職，從事載運貨物
    為業，此據被告陳明在卷，為從事駕駛為業務之人，茲於執行業務中駕車肇事，
    致人受傷，核其所為，係犯刑法第二百八十四條第二項前段之業務過失傷害罪。
    而被告服用酒類後酒醉駕車，因而致生本件車禍事故，並使告訴人受傷，應依道
    路交通管理處罰條例第八十六條第一項之規定加重其刑。又被告於肇事後，經路
    人報警，待處理員警至事故現場查詢時，即自承為肇事者，有國道公路警察局第
    五分隊新市分隊出具之交通事件職務報告書一份在卷可憑，並接受裁判，核與刑
    法第六十二條規定自首之要件相符，依法應減輕其刑。爰審酌被告之素行不佳，
    所駕駛者為聯結車，體積龐大，車身甚長，如不遵交通規則，將嚴重危害其他使
    用道路人之人車安全，且迄未賠償告訴人蔡婉玲所受損害，情節非輕，第念其犯
    後坦承犯行，態度良好，及告訴人蔡婉玲所受傷害等一切情狀，量處如主文所示
    之刑。又被告於犯罪後刑法第四十一條於九十年一月四日修正，並於同月十日公
    布、十二日施行，有關易科罰金部分，範圍擴大為最重本刑五年以下有期徒刑之
    罪，惟與被告所犯之罪比較後並不影響，依刑法第二條第一項前段之規定，應適
    用裁判時之刑法第四十一條第一項規定，並諭知易科罰金之折算之標準。
據上論斷，應依刑事訴訟法第二百九十九條第一項前段，刑法第二條第一項前段、第
二百八十四條第二項前段，第四十一條第一項、第六十二條前段，道路交通管理處罰
條例八十六條第一項，罰金罰鍰提高標準條例第一條前段、第二條，判決如主文。
中      華      民      國    九十      年      三      月     三十     日
                              臺灣高雄地方法院交通法庭
                                      法  官  程克琳
右正本證明與原本無異。
如不服本判決，應於判決送達後十日內，向本院提出上訴狀。
                                      書記官   梁瑜玲
中      華      民      國    九十      年      三      月     三十     日
【附錄本判決論罪之法條】
刑法二百八十四條第二項前段︰
從事業務之人，因業務上之過失傷害人，處一年以下有期徒刑、拘役或一千元以下罰
金。


司法院資訊處製作；財團法人民間司法改革基金會備份。
